【裁判字號】    90,重訴,1704
【裁判日期】    901123
【裁判案由】    清償借款
【裁判全文】
臺灣臺北地方法院民事判決  九十年度重訴字第一七○四號
    原      告  萬泰商業銀行股份有限公司三重分公司
    法定代理人  己○○
    訴訟代理人  乙○○
                甲○○
                丙○○
                戊○○
    被      告  丁○○
右當事人間請求清償借款事件，本院判決如左：
    主    文
被告應給付原告新台幣柒佰壹拾萬參仟柒佰捌拾陸元及自民國九十年四月十八日起至
清償日止，按週年利率百分之八．三計算之利息；其逾期在六個月以內者，按上開利
率百分之十，超過六個月部分，按上開利率百分之二十計算之違約金。
訴訟費用由被告負擔。
本判決於原告以新台幣貳佰參拾陸萬捌仟元供擔保後，得假執行。
    事    實
甲、原告方面：
一、聲明：如主文第一項所示，及以供擔保為條件之假執行宣告。
二、陳述：
    被告於民國八十四年九月六日向原告借款新台幣（下同）九百八十萬元，約定清
    償期間自八十四年九月六日起至九十一年九月六日止，自八十四年十月六日起，
    按月依週年利率百分之八．三付息，自八十年十月六日起，按月平均攤還本息，
    逾期清償者，即喪失期限利益，其逾期在六個月以內者，按上開利率百分之十，
    超過六個月部分，按上開利率百分之二十計付違約金。詎被告自八十七年四月七
    日起即未依約清償，經原告拍賣抵押物，僅受償本金二百六十九萬六千二百十四
    元及九十年四月十七日止之利息、違約金，尚欠本金七百一十萬三千七百八十六
    元及自九十年四月十七日起之利息、違約金，爰依消費借貸契約，請求被告給付
    上款。
三、證據：
    提出借據、約定書、執行分配表、存款業務往來申請書、印鑑便查卡、存摺對帳
    單、無摺轉帳存款收入傳票。
乙、被告方面：
一、聲明：駁回原告之訴。
二、陳述：
    系爭款項係他人以被告名義提領，原告未依規定核對取款人身分即將款項交付他
    人，被告不負清償借款之義務。
    理    由
一、原告主張之事實，業據提出借據、約定書、存摺對帳單、無摺轉帳存款收入傳票
    、執行分配表為證，被告對於借款之事實固不爭執，惟辯稱因原告未核對領款人
    身分，致系爭款項由他人領取，伊不負清償責任等語。惟：
    （一）按稱消費借貸者，謂當事人一方移轉金錢或其他代替物之所有權於他方，
          而約定他方以種類、品質、數量相同之物返還之契約。民法第四百七十四
          條第一項定有明文。又金錢借貸契約為要物契約，以貸與人「金錢之交付
          」為該消費借貸契約成立之要件。此所謂交付，指貸與人將其對為借貸標
          的款項之事實上管領力移轉與借用人而言。換言之，須借用人就貸與人所
          移轉之款項有自由支配之能力，始足當之。最高法院八十八年台上字第一
          八五八號判例參照。本件原告既將借貸款項撥入被告於原告開設之帳戶內
          ，被告對於借貸之款項顯已有自由支配之能力，是兩造間之消費借貸契約
          已然成立，被告前開規定即有返還借款之義務。
    （二）系爭借貸款項於原告撥款入被告設於原告之000000000000帳戶後，即成為
          被告之存款，被告對於存款與原告間另成立消費寄託關係，該款項如確為
          他人所領，亦僅係被告得否依消費寄託關係請求被告給付寄託款，尚不
          得執為拒絕清償借款之理由；況被告自認將存摺及帳戶置於公司會計處，
          以備公司需款時得自其前開帳戶中領取款項支應，係被告授權會計動用前
          開帳戶內之款項，而本件提款亦係以被告原留存印鑑及存摺領取，則原告
          承辦人縱未依其內部規定，核對領款人之身分，當亦不致造成被告受有任
          何損害；縱受有損害，僅被告得否以其他法律關係向原告主張權利，故其
          以此辯稱毋庸清償，為無理由。
三、綜據右述，原告依消費借貸契約，請求被告給付七百一十萬三千七百八十六元及
    如主文所示之利息、違約金，為有理由，應予准許。
三、假執行之宣告：
    原告陳明願供擔保，聲請宣告假執行，核無不合，爰酌定相當擔保金額准許之。
四、結論：
    原告之訴為有理由，依民事訴訟法第三百八十五條第一項前段、第七十八條、第
    三百九十條第二項，判決如主文。
中      華      民      國    九十      年    十一      月    二十三    日
                                      民事第六庭法      官  吳素勤
右為正本係照原本作成
如對本判決上訴，須於判決送達後廿日內向本院提出上訴狀
中      華      民      國    九十      年    十一      月    二十三    日
                                                法院書記官  柯金珠


司法院資訊處製作；財團法人民間司法改革基金會備份。
